【裁判字號】    90,台上,4953
【裁判日期】    900809
【裁判案由】    違反毒品危害防制條例
【裁判全文】
最高法院刑事判決                                九十年度台上字第四九五三號
    上  訴  人  甲○○
                乙○○
    右  一  人
    選任辯護人  魏早炳律師
                陳恩民律師
                魏翠亭律師
右上訴人等因違反毒品危害防制條例案件，不服台灣高等法院台南分院中華民國九十
年五月十五日第二審判決（八十九年度上訴字第二三五號，起訴案號：台灣嘉義地方
法院檢察署八十八年度偵字第七一一四號），提起上訴，本院判決如左：
    主  文
原判決撤銷，發回台灣高等法院台南分院。
    理  由
本件原判決維持第一審依想像競合犯、牽連犯之規定，就上訴人甲○○、乙○○所犯
毒品危害防制條例第四條第二項運輸第二級毒品罪、懲治走私條例第二條第一項之私
運管制物品進口罪及國家安全法第六條第一項之未經許可入出境罪，從一重依毒品危
害防制條例第四條第二項運輸第二級毒品罪處斷，論處甲○○、乙○○共同運輸第二
級毒品各罪刑（乙○○為累犯）之判決，駁回上訴人等在第二審之上訴，固非無見。
惟按查獲之毒品及專供製造或施用毒品之器具，不問屬於犯人與否均沒收銷燬之，但
合於醫藥或研究之用者，得不予銷燬，毒品危害防制條例第十八條第一項定有明文。
本件第一審判決就上訴人等所共同運輸之第二級毒品甲基安非他命部分，計扣得甲基
安非他命結晶六十包（合計淨重五四點四三公斤，純質淨重四九點七八公斤，包裝重
一點七九公斤）、甲基安非他命液體七瓶（合計淨重一六三一點一三公克，經蒸乾後
結晶純質淨重六一八點八二公克），依毒品危害防制條例第十八條第一項前段規定宣
告沒收銷燬，關於數額之認定，似係以法務部調查局八十八年十一月十六日0000
0000號檢驗通知單為依據（偵查卷第八一頁），但據法務部調查局新竹調查站八
十八年十月二十七日之查獲證物啟封紀錄及台灣新竹地方法院檢察署扣押物品清單，
共甲基安非他命（結晶）六十包，合計共五十八點七七公斤；安非他命液體七瓶，合
計共二點○四五公斤（見偵查卷第一四頁至二六頁），似與第一審判決主文所諭知之
數額及理由所說明之甲基安非他命結晶六十包（合計淨重五四‧四三公斤，純質淨重
四九‧七八公斤、包裝重一‧七九公斤），甲基安非他命液體七瓶（合計淨重一六三
一點一三公克，蒸乾後結晶純質淨重六一八點八二公克），不盡相符，原判決未加辨
明，遽予維持，難謂無調查職責未盡及理由未備之違法。又台灣地區與大陸地區人民
關係條例第八十條第一項之處罰，其規範客體並不以中華民國船舶所有人、營運人、
船長為限，尚包括中華民國船舶、航空器或其他運輸工具之駕駛人在內，此觀該法條
之規定自明，第一審判決以上開法條之規範客體，止於中華民國船舶所有人、營運人
、船長，因認上訴人等無牽連成立台灣地區與大陸地區人民關係條例第八十條第一項
之罪之問題，其法律見解，亦有可議；原判決就此部分未予指正，而予維持，亦有適
用法則不當之違法。上訴意旨指摘原判決不當，尚非全無理由，應認有撤銷發回更審
之原因。
據上論結，應依刑事訴訟法第三百九十七條、第四百零一條，判決如主文。
中      華      民      國     九十     年      八      月      九      日
                              最高法院刑事第九庭
                                  審判長法官  莊  登  照
                                        法官  洪  明  輝
                                        法官  黃  一  鑫
                                        法官  魏  新  和
                                        法官  林  秀  夫
      右正本證明與原本無異
                                              書  記  官
中      華      民      國     九十     年      八      月     十四     日


司法院資訊處製作；財團法人民間司法改革基金會備份。
